【裁判字號】    89,訴,359
【裁判日期】    891017
【裁判案由】    確認通行權存在
【裁判全文】
臺灣屏東地方法院民事判決  八十九年度訴字第三五九號
    原      告  丙○○
                        身分證.
                        男  民.
    訴訟代理人  乙○○  住屏東.
    被      告  甲○○  住屏東.
                        身分證.
                        男  民.
右當事人間確認通行權存在事件，本院判決如左：
    主    文
原告之訴駁回
訴訟費用由原告負擔。
    事    實
一、原告方面：
  （一）聲明：求為判決
       確認原告在被告所有座落屏東縣麟洛鄉○○段四之二地號土地上附圖所示Ａ
       部分，面積○．○○一六公頃有通行權存在。
  （二）陳述：
        原告丙○○於民國八十九年一月三十一日以訴外人王政雄名義向屏東地方法
        院標得原為被告甲○○所有坐落屏東縣麟洛鄉○○段四之一地號，惟系爭土
        地原告標得時始發現系爭土地為袋地，須通行原土地所有人甲○○所有座落
        屏東縣麟洛鄉○○段四之二地號土地此外均無適宜之通行方法，而被告竟將
        原有通路以土堆阻止原告通行，而系爭土地地目為堤，使用編定為交通用地
        ，顯係供公共通行之道路，惟被告竟阻止原告通行，而原告所有上開土地種
        植檳榔，為種植之便爰依民法第七百八十七條規定請求判令如聲明所示等語
        。
  （三）證據：提出土記登記謄本二份、地籍圖謄本影本、照片九禎為證，並聲請履
        勘現場及測量。
二、被告方面：
  （一）聲明：求為判決如主文所示。
  （二）陳述：
    否認原告主張坐落屏東縣麟洛鄉○○段四之一地號為袋地，認原告可另通行其他
    土地，如原告欲走被告所有四之二號土地，被告可以新台幣（下同）一百五十萬
    元出售原告等語。
三、本院依原告聲請履勘現場並囑託屏東縣屏東地政事務所測量人員測繪複丈成果圖
    在卷。
    理    由
甲、本件原告丙○○起訴主張：原告丙○○於民國八十九年一月三十一日以訴外人王
    政雄名義向屏東地方法院標得原為被告甲○○所有坐落屏東縣麟洛鄉○○段四之
    一地號，惟系爭土地原告標得時始發現系爭土地為袋地，須通行原土地所有人甲
    ○○所有座落屏東縣麟洛鄉○○段四之二地號土地此外均無適宜之通行方法，而
    被告竟將原有通路以土堆阻止原告通行，而系爭土地地目為堤，使用編定為交通
    用地，顯係供公共通行之道路，惟被告竟阻止原告通行，而原告所有上開土地種
    植查檳榔，為種植之便爰依民法第七百八十七條規定請求判令如聲明所示等語。
    被告則：否認原告主張坐落屏東縣麟洛鄉○○段四之一地號為袋地，認原告可另
    通行其他土地，如原告欲走被告所有四之二號土地，被告可以新台幣（下同）一
    百五十萬元出售原告等語。
乙、確認法律關係之訴，非原告有即受確認判決之法律上利益者，不得提起之；確認
    證書真偽或為法律關係基礎事實存否之訴，亦同。民事訴訟法第二百四十七條第
    一項定有明文。查民事訴訟法第二百四十七條所謂即受確認判決之法律上利益，
    須因法律關係之存否不明確，致原告在私法上之地位有受侵害之危險，而此項危
    險得以對於被告之確認判決除去之者，始為存在。最高法院二十七年上字第三一
    六號判例可資參照，本件原告丙○○主張其以訴外人王政雄名義向本院執行處標
    得系爭四之一號土地，而以其自己名義請求確認對被告所有土地有通行權存在，
    按依原告提出之土地登記簿謄本系爭四之一號土地所有人為訴外人王政雄而非原
    告，則綜有確認通行權之必要亦僅訴外人王政雄而非原告，原告以自己名義請求
    確認通行權，揆諸前揭論呈，其訴即無保護必要，應予駁回。
結論：原告之訴為無理由，依民事訴訟法第七十八條判決如主文。
中      華      民      國    八十九    年      十      月      十七    日
                                    臺灣屏東地方法院民事第一庭
~B法      官  李芳南
右為正本係照原本作成。
如不服本判決，應於送達後廿日內，向本院提出上訴狀。
~B法院書記官  許水生
中      華      民      國    八十九    年      十      月      十七    日


司法院資訊處製作；財團法人民間司法改革基金會備份。
